【裁判字號】    89,訴,216
【裁判日期】    890621
【裁判案由】    偽造文書等
【裁判全文】
臺灣士林地方法院刑事判決                          八十九年度訴字第二一六號
    公  訴  人  臺灣士林地方法院檢察署檢察官
    被      告  甲○○
右列被告因偽造文書案件，經檢察官提起公訴（八十八年度偵字第一０七五四號），
本院判決如左：
    主  文
甲○○連續行使偽造私文書，足以生損害於公眾或他人，累犯，處有期徒刑伍月。
偽造「乙○○」名義之印章壹枚及如附表所示之偽造「乙○○」名義之印文均沒收。
    事  實
一、甲○○前有妨害自由及違反槍砲彈藥刀械管制條例等前科，前於民國八十二年間
    因偽造有價證券罪，經臺灣屏東地方法院判處有期徒刑三年一月確定，嗣於八十
    七年五月二十一日因縮刑執刑期滿執行完畢。甲○○明知乙○○並未同意臺灣竹
    內股份有限公司 (以下簡稱竹內公司)設立在乙○○所有 (出租予李啟德)之台北
    縣汐止市○○○路三十七巷三十六弄四十八號房屋內，亦未同意擔任公司股東，
    且未出資，甲○○亦明知竹內公司對各股東應收股款總計五百萬元，股東並未實
    際繳納，僅係向他人臨時借款虛應，竟基於概括犯意為以下偽造文書：
    (一)明知竹內公司並未於八十七年十月二十九日召開會議選任乙○○為公司監察人
      ，因故取得乙○○之身分證影本及委託不知情之不詳姓名者偽刻乙○○名義之
      印章後，委託不知情之會計師丙○○，以乙○○為竹內公司監察人之名義，偽
      造八十七年十月二十九日竹內公司發起章程之私文書，並加蓋偽造之「乙○○
      」印章於其上；嗣於八十七年十一月三日以乙○○為竹內公司監察人之名義，
      偽造竹內公司設立登記申請書，並加蓋偽造之「乙○○」印章於其上，均足生
      損害於乙○○、主管機關對公司管理之正確性及一般大眾。
    (二)明知公司未實際自股東收受股款，竟委託不知情之會計師丙○○製作股東及出
      資明細表，連同上揭偽造之文書，提出於前台灣省政府建設廳之主管機關，申
      請設立登記竹內公司，足生損害於乙○○、主管機關對公司管理之正確性及一
      般大眾，該承辦公務人員不察，將此等不實事項登載於其掌管之公司登記事項
      卡公文書，予以核准設立，足生損害於主管機關對公司管理之正確性與乙○○
      本人。
    (三)甲○○亦明知乙○○並未於八十八年二月二十三日以竹內公司股東名義出席股
      東會改選董監事，於八十八年八月間亦未議決竹內公司解散之事，復基於前概
      括之犯意，連續委託不知情之會計師丙○○，分別於八十八年三月一日以改選
      董監為由，以及於八十八年八月十九日以公司解散為由，均以監察人乙○○名
      義偽造不實之公司變更登記申請書，並均加蓋偽造之「乙○○」印章於其上，
      提出於主管機關行使之，均足生損害於乙○○、主管機關對公司管理之正確性
      及一般大眾；並均使承辦公務人員不察，將此等不實事項登載於其掌管之公司
      登記事卡公文書，足生損害於主管機關對公司管理之正確性與乙○○本人。
二、案經乙○○訴由臺灣士林地方法院檢察署檢察官偵查起訴。
    理  由
一、訊據被告甲○○坦承未經許金秀同意而將蔡女登記為竹內公司監察人以及竹內公
    司應收股款係借來登記旋又還給借款人之事實，惟矢口否認有何偽造文書及違反
    公司法之犯行，辯稱：伊並未故意登記乙○○為公司監察人，伊委託朋友陳瑤文
    代辦登記，提供乙○○資料是因為公司設立需要屋主資料，在傳送資料予陳君時
    弄錯了 (於偵查中辯稱是會計師弄錯了) ，伊不知道將乙○○登記為監察人之事
    ，又公司登記時帳戶內確實有資金云云。經查：
    (一)竹內公司以乙○○名義為右揭文書並提出於主管機關之事實，有經濟部中部辦
      公室八十八年十一月十五日經八八中辦三管字第一四三三二五號函檢附之竹內
      公司設立登記事項卡、八十七年十月二十九日之股東會議紀錄、公司發起章程
      、設立登記申請書、八十八年二月二十三日之股東會議紀錄及變更登記申請書
      等件影本附卷可稽。
    (二)被害人乙○○於偵查中及本院迭次證稱：李啟德曾帶同被告來找她說要將竹內
      公司設在她所有的房屋內，她並未同意，而且亦未同意擔任竹內公司股東、監
      察人，甚至對此完全不知情，亦無提供印章給被告等情 (見偵查卷第三十五頁
      以下及本院八十九年六月九日筆錄) ；訊諸被告亦無異詞。
    (三)承辦本件登記申請之會計師丙○○於本院證稱：公司監察人由何人擔任是客戶
      指定，又公司設立完成後，拿到公司營利執照、公司章程及營利事業登記證，
      即交付客戶等語 (見本院八十九年六月九日訊問筆錄) ；按被告既委託會計師
      辦理公司設立登記、且交付公司股東資料等件予會計師，審諸常情，若非委託
      人指定乙○○為監察人，會計師焉有自己指定特定人為公司股東或監察人之理
      ？證人丙○○所證符合常情，此外，被告於八十八年十月間即已取得公司完成
      設立之營利事業登記證等件，果若因為錯誤而登記乙○○為監察人，被告焉有
      不即時更正之理？被告所辯與常理有違。又陳瑤文對於是否委託會計師登記乙○○為監察人乙節雖於本院審理證稱：被告以前提過被告的女友要擔任股東，
      伊傳真股東名冊予會計師時，裡面只有一個女的，所以就跟會計師說那女的擔
      任監察人等語，然查，竹內公司七名股東中除乙○○之外，尚有江徐寶葵一名
      女姓，並非只有一名女姓，證人陳瑤文所證內容已與事實不符，況且，證人陳
      瑤文亦證稱知道被告女友為李姿儀、也見過李姿儀之事實，據此，證人陳瑤文
      亦無誤認乙○○為被告女友之可能，證人所證顯係附和被告之詞，不足採信。
      抑有進者，被告於公司設立登記後，復分別於八十八年二月間變更登記自己為
      董事長時、八十八年八月間公司決議解散時，再次以乙○○為竹內公司監察人
      名義偽造公司變更登記申請書，被告一再冒用乙○○名義出具文書，顯見其對
      於冒用乙○○名義為監察人之事實，知悉甚明，且不違反其意願。
    (四)乙○○並未對竹內公司繳納股款之事實，業據乙○○證實；被告亦自承「股東
      乙○○出資七十萬元」此部分，實際上並未有人出資，公司之資金乃向他人調
      錢存入銀行，目的在設立公司之用等情，證人陳瑤文亦證稱股款五百萬元是伊
      幫被告借來的，借了七、八天就還掉了等語，足認竹內公司之股款根本未實際
      繳納，而是利用申請文件表示收足，使不知情之審核人員登載於職務上所掌管
      之公司登記事項卡，據以核發公司執照，足生損害於主管機關對公司管理之正
      確性與一般交易大眾。
    綜上，事證明確，被告犯行應堪認定。
二、核被告所為，係犯刑法第二百十六條、第二百十條行使偽造私文書罪、第二百十
    四條使公務員登載不實罪及公司法第九條第三項之罪。被告利用不知情之會計師
    丙○○為上揭犯行，係間接正犯。被告偽造印章為偽造私文書之階段行為，不另
    論罪。又被告偽造私文書之低度行為為行使之高度行為所吸收，僅論以行使偽造
    私文書罪。被告先後多次行使偽造私文書犯行、使公務員登載不實犯行，均時間
    緊接，方法相同，均觸犯構成要件相同之罪名，顯均係基於概括犯意為之，應分
    別依連續犯之規定論以一罪並加重其刑。又其所犯各罪間，有手段目的之牽連關
    係，應依刑法五十五條規定論以較重之連續行使偽造私文書罪。被告所犯使公務
    員登載不實罪，雖未據公訴人起訴，然此部分與起訴罪名有牽連犯之裁判上一罪
    關係，已如前述，本院自得併予審究。爰審酌被告犯罪之動機、目的、手段、生
    活狀況、智識程度、犯罪所生之損害，及犯罪後態度等一切情狀，量處如主文所
    示之刑；又公訴人雖具體求刑有期徒刑十月，然審酌本案犯罪所生損害之程度，
    公訴人之請求尚屬過重，併予敘明。偽造之「乙○○」名義印章一枚及附表所示
    偽造「乙○○」名義之印文，均依法沒收之。
據上論斷，應依刑事訴訟法第二百九十九條第一項前段、公司法第九條第三項、刑法
第十一條前段、第五十六條、第二百十六條、第二百十條、第二百十四條、第五十五
條、第二百十九條，罰金罰鍰提高標準條例第一條前段，判決如主文。
本案經檢察官高愈杰到庭執行職務。
中      華      民      國      八十九      年    六    月    二十一    日
                                  臺灣士林地方法院刑事第二庭
                                          法  官 王  梅  英
右正本證明與原本無異。
如不服本判決，應於判決送達後十日內，向本院提出上訴狀。
                                          書記官 廖  春  玉
中      華      民      國      八十九      年    六    月  二十七    日
附錄法條：
刑法第二百十條
偽造、變造私文書，足以生損害於公眾或他人者，處五年以下有期徒刑。
刑法第二百十四條
明知為不實之事項，而使公務員登載於職務上所掌之公文書，足以生損害於公眾或他
人者，處三年以下有期徒刑、拘役或五百元以下罰金。
刑法第二百十六條
行使第二百十條至第二百十五條之文書者，依偽造、變造文書或登載不實事項或使登
載不實事項之規定處斷。
公司法第九條第三項
公司應收之股款，股東並未實際繳納，而以申請文件表明收足，或股東雖已繳納而登
記後將股款發還股東，或任由股東收回者，公司負責人各處五年以下有期徒刑、拘役
或科或併科二萬元以下罰金。
附表
一、八十七年十月二十九日竹內公司發起章程上監察人乙○○之印文一枚
二、八十七年十一月三日竹內公司設立登記申請書上監察人乙○○之印文一枚
三、八十八年三月一日竹內公司變更登記申請書上監察人乙○○之印文一枚
四、八十八年八月十九日竹內公司變更登記申請書上監察人乙○○之印文一枚


司法院資訊處製作；財團法人民間司法改革基金會備份。
